臺灣臺中地方法院刑事判決
110年度金訴字第504號
公  訴  人  臺灣臺中地方檢察署檢察官
被      告  凃明宗



上列被告因詐欺案件，經檢察官提起公訴（110年度偵字第7010
號），被告於準備程序中，就被訴事實為有罪之陳述，經告知簡
式審判程序意旨，聽取當事人意見後，本院合議庭裁定由受命法
官獨任進行簡式審判程序，判決如下：
    主    文
凃明宗犯三人以上共同詐欺取財罪，處有期徒刑壹年拾月。未扣
案之犯罪所得新臺幣伍萬元沒收，於全部或一部不能沒收或不宜
執行沒收時，追徵其價額。
    犯罪事實
一、凃明宗依其社會生活經驗，預見現今社會金融機構、自動櫃
    員機廣布，利於一般大眾至自身所在附近隨時提領自身所申
    辦金融機構帳戶內之款項，倘非所欲提領款項涉及不法，收
    款人欲隱匿其真實身分以避免後續追查，應無可能刻意委請
    專人代為提供金融機構帳戶並出面提領其內不明款項，加以
    詐欺集團成員經常徵得人頭金融機構帳戶供被害人匯款後委
    請專人出面提領所詐得款項，此情亦經公眾媒體多所報導而
    廣為流傳，竟對於縱與真實姓名年籍不詳自稱「郭健泉」之
    成年男子及另1名真實姓名年籍不詳之成年男子共同詐欺取財
    、洗錢結果之發生，亦不違背其本意，意圖為自己不法之所
    有，基於三人以上共同詐欺取財及洗錢之犯意聯絡，先由凃
    明宗於民國108年12月間，提供其申設之國泰世華銀行西屯
    分行帳號000000000000號帳戶（下稱本案帳戶），再由「郭
    健泉」於109年9月10日上午7時38分許起，以網路交友軟體
    帳號暱稱「豬兒豬兒」、自稱莉莉與蘇立禹認識後，再以LI
    NE帳號暱稱「【緣圈】莉莉」及帳號暱稱「MiTradesr畢夫
    程序員」，向蘇立禹訛稱：在從事大型國際數字貨幣平台套
    利，根據平台的系統漏洞來賺錢，可以幫客戶預約套利名額
    及收傭金，公司有專門技術團隊和先進的技術設備，能夠破
    解一些大型數字貨幣平台的漏洞，從在平台內下單操作，以
    實現百分百營利，營利成功後提現到帳需要支付他們20％傭
    金云云，並提供「畢夫平台」帳戶APP予蘇立禹，致蘇立禹
    陷於錯誤，下載該APP並申請充值帳戶，而於109年9月16日
    下午1時58分許，以臨櫃匯款之方式匯款新臺幣（下同）200
    萬元至本案帳戶內，復由凃明宗於109年9月16日下午3時30
    分許，前往臺中市○○區○○路000號1樓國泰世華銀行，分別以
    臨櫃、自動櫃員機提款之方式，提領該200萬元其中之185萬
    元、10萬元（共計195萬元），旋即於當日下午4時許前往臺
    中市西屯區逢甲公園附近，將所提領之195萬元交付予真實
    姓名年籍不詳之男子，以此輾轉利用本案帳戶、提領詐得款
    項後再交與其他成正犯以隱匿之方式，製造金流斷點，從而
    隱匿上開詐欺特定犯罪所得之去向。
二、案經蘇立禹委由吳逸軒律師訴由臺中市政府警察局第六分局
    報告臺灣臺中地方檢察署檢察官偵查起訴。
    理    由
一、本案被告凃明宗所犯係死刑、無期徒刑、最輕本刑為3年以
    上有期徒刑以外之罪，亦非高等法院管轄第一審案件者。其
    等於準備程序進行中，就被訴事實為有罪之陳述，經受命法
    官告知簡式審判程序之旨，並聽取公訴人、被告之意見後，
    本院認無不得或不宜改依簡式審判程序進行之情事，依刑事
    訴訟法第273條之1第1項、第284條之1規定，裁定本案由受
    命法官獨任進行簡式審判程序，合先敘明。
二、前揭犯罪事實，業據被告於本院準備程序及審理時均坦承不
    諱（見本院卷第31頁、第85頁、第97至99頁），核與證人即
    告訴人蘇立禹於警詢、偵訊時指訴之內容相符（見偵卷第17
    至25頁、第27至28頁、第119至123頁），並有本案帳戶之開
    戶資料、對帳單、歷史交易明細（見偵卷第33至56頁）、反
    詐騙諮詢專線紀錄表、京城銀行匯款委託書影本、金融機構
    聯防機制通報單、警示簡便格式表（見偵卷第57至63頁）、
    告訴人與「【緣圈】莉莉」之LINE對話截圖（見偵卷第65至
    85頁）、畢夫平台APP截圖照片（見偵卷第87至91頁）、告
    訴人與「MiTradsr畢夫程序員」之LINE對話截圖（見偵卷第
    93至97頁）、受理各類案件紀錄表、報案三聯單（見偵卷第
    99至101頁）、監視器翻拍截圖（見核交卷第17至27頁、第2
    9至33頁）、匯款回條聯（見本院卷第33頁）、彰化商業銀
    行股份有限公司110年9月7日彰作管字第11020008898號函暨
    所檢附歷史交易明細（見本院卷第39頁）在卷可稽，足認被
    告之任意性自白與事實相符，堪以採信。本案事證明確，被
    告犯行堪以認定，應依法論科。
三、論罪科刑
㈠、本案被告所為之犯行，係於告訴人受騙匯款後，由被告持本
    案帳戶提領其中之195萬元，再交付予不詳之人，以此迂迴
    之方式將詐欺所得上繳實際正犯，其目的顯在製造金流斷點
    ，使偵查機關難以追查金流，藉以隱匿詐欺犯罪所得之去向
    、所在，所為已構成洗錢防制法第14條第1項之一般洗錢罪
    （最高法院109年度台上字第57號、第436號判決參照）。又
    本案詐欺正犯，除被告以外，依被告於本院審理時供稱，尚
    有「郭健泉」及向被告收款之不詳之人（見本院卷第97頁）
    ，足認本案係三人以上共同犯詐欺取財無訛。
㈡、核被告所為，犯刑法第339 條之4 第1 項第2 款之三人以上
    共同詐欺取財罪及洗錢防制法第14條第1 項之一般洗錢罪。
    被告與「郭健泉」及向被告收款之不詳之人間，就上開三人
    以上共同詐欺取財及一般洗錢犯行，具有犯意聯絡及行為分
    擔，應論以共同正犯。被告上開所犯三人以上共同詐欺取財
    、一般洗錢犯行，2罪間具有緊密關聯性，且有部分合致，
    為同次詐欺取財為目的，應評價為以一行為同時觸犯上開各
    罪，而為想像競合犯，依刑法第55條前段規定，從一重論以
    三人以上共同詐欺取財罪。
㈢、被告於本院審理中自白上開一般洗錢犯行，原應依洗錢防制
    法第16條第2 項規定減輕其刑。然本案犯行既係從一重論以
    上開三人以上共同詐欺取財罪，為予適度評價，爰於本判決
    後述依刑法第57條科刑時一併衡酌該部分減輕其刑事由。
㈣、爰審酌被告並非無謀生能力，仍貪圖不法利益，共同參與本
    案犯行，並分擔提供本案帳戶供收取詐得款項再予提領之工
    作，造成告訴人受騙而損失高達200萬元，應予非難，另斟
    酌被告終能於本院審理時坦承犯行，然未能與告訴人和解並
    予以賠償等情，參以被告之素行，於本院審理時自述高職畢
    業、目前擔任計程車司機、須扶養父親之家庭經濟及生活狀
    況等一切情狀（見本院卷第99頁），量處如主文所示之刑，
    以示懲儆。
四、沒收：
㈠、告訴人受騙而匯款200萬元至本案帳戶中，其中195萬元遭被
    告所提領，而餘款5萬元則尚未提領仍留存在本案帳戶中，
    有本案帳戶對帳單在卷可查（見偵卷第35至36頁），是被告
    對該5萬元仍具有事實上之處分權限，應認係被告本案之犯
    罪所得，且未扣案，應依刑法第38條之1第1項前段、第3項
    規定宣告沒收，併予宣告於全部或一部不能沒收或不宜執行
    沒收時，追徵其價額。
㈡、被告於警詢、偵訊及本院審理時迭供稱上開所提領之195萬元
    已交給身分不詳之人等語（見偵卷第14頁、第122頁、本院
    卷第97至98頁），依卷存事證亦不足以認定被告對於上開不
    法所得具有事實上之共同處分權限，是本院尚無從就此對被
    告為沒收或追徵之諭知（最高法院104年度台上字第3937號
    判決意旨參照）。另被告否認其有因本案犯行取得對價而有
    犯罪所得（見本院卷第98頁)，且依卷存事證不足為相反認
    定，爰不另宣告沒收。
㈢、被告共同為上開犯行時固有使用本案帳戶之存摺、提款卡及
    可供連結通訊軟體之不詳設備，惟本院審酌該等物品均未扣
    案，上開存摺、提款卡均屬得申請補發之物，可供連結通訊
    軟體之設備則為日常生活中所常見，倘予沒收或追徵，對於
    沒收制度所欲達成或附隨之社會防衛無何助益，欠缺刑法上
    重要性，爰依刑法第38條之2第2項規定均不予宣告沒收及追
    徵。
據上論斷，應依刑事訴訟法第273 條之1 第1 項、第299 條第1
項前段，洗錢防制法第14條第1 項，刑法第11條前段、第28條、
第339 條之4 第1 項第2款、第55條、第38條之1第1項前段、第3
項，刑法施行法第1 條之1 第1 項，判決如主文。
本案經檢察官蔡雯娟提起公訴，檢察官羅秀蓮到庭執行職務。
中　　華　　民　　國　　110 　年　　12　　月　　29　　日
                  刑事第三庭  法  官  簡志宇
以上正本證明與原本無異。
如不服本判決應於收受送達後20日內向本院提出上訴書狀，並應
敘述具體理由；其未敘述上訴之理由者，應於上訴期間屆滿後20
日內向本院補提理由書（均須按他造當事人之人數附繕本）「切
勿逕送上級法院」。
告訴人或被害人如不服判決，應備理由具狀向檢察官請求上訴，
上訴期間之計算，以檢察官收受判決正本之日起算。
                              書記官  林勝彥　
中　　華　　民　　國　　110 　年　　12　　月　　29　　日
附錄論罪科刑法條：
◎洗錢防制法第14條
有第二條各款所列洗錢行為者，處 7 年以下有期徒刑，併科新
臺幣 5 百萬元以下罰金。
前項之未遂犯罰之。
前二項情形，不得科以超過其特定犯罪所定最重本刑之刑。
　
◎中華民國刑法第339條之4
犯第 339 條詐欺罪而有下列情形之一者，處 1 年以上 7 年以
下有期徒刑，得併科 1 百萬元以下罰金：
一、冒用政府機關或公務員名義犯之。
二、三人以上共同犯之。
三、以廣播電視、電子通訊、網際網路或其他媒體等傳播工具，
    對公眾散布而犯之。
前項之未遂犯罰之。